【裁判字號】    90,訴,662
【裁判日期】    900829
【裁判案由】    殺人未遂
【裁判全文】
臺灣臺南地方法院刑事判決                            九十年度訴字第六六二號
    公  訴  人  臺灣台南地方法院檢察署檢察官
    被      告  甲○○
    選任辯護人  張文嘉
右列被告因殺人未遂案件，經檢察官提起公訴（九十年度偵字第一五四號)，本院判
決如左：
    主  文
甲○○共同傷害人之身體，處有期徒刑伍月，如易科罰金以參佰元折算壹日。
    事  實
一、甲○○於民國八十九年九月十六日廿二時許，因其友人電話告知伊等在台南縣仁
    德鄉仁義村「都會風情ＫＴＶ店」遭乙○○同夥欺負，乃於同日二十三時許，夥
    同綽號「刺墓碑」及「雨仔」二名不詳姓名之年約十八、九歲之男子，攜帶二把
    西瓜刀，騎機車至「都會風情ＫＴＶ店」為友人助陣，見乙○○與綽號「雨仔」
    之友人正扭打一團，三人即基於傷害之共同犯意聯絡，由甲○○與綽號「刺墓碑
    」者分持西瓜刀朝乙○○之背部及左上臂連砍三刀，致乙○○受有左上臂約十一
    公分切割傷一處、右肩胛部各約四公分之穿刺傷二處等傷害。
二、案經乙○○訴由台南縣警察局歸仁分局報請台灣台南地方法院檢察署檢察官偵查
    起訴。
    理  由
一、右揭事實，業據被告甲○○坦承不諱，核與告訴人乙○○指訴之情節相符，而被
    告僅受有左上臂約十一公分切割傷一處、右肩胛部各約四公分之穿刺傷二處之傷
    害乙節，亦經本院函請國立成功大學醫學院附設醫院及台南縣仁德鄉仁慈醫院函
    釋明白，有該院九十年八月六日（90）成附醫急診字第七一三六號函檢附之病歷
    摘要一份、仁慈醫院九十年八月一日仁醫字第九００八００一號函示說明及檢附
    之就診紀錄一份附卷可稽，被告自白與事實相符，堪信為真實。本件事證明確，
    被告犯行洵堪認定，應依法論科。
二、核被告所為，係犯刑法第二百七十七條第一項之傷害罪。被告與綽號「刺墓碑」
    及「雨仔」二名不詳姓名之年約十八、九歲之男子等就上開犯行間，事前既有犯
    罪行為之認識而共同攜帶西瓜刀前往，到達現場後又共同出手砍傷或毆打被害人
    ，其等有犯意聯絡及行為分擔，應堪足認定，故均應論共同正犯，公訴人漏未論
    及，顯有未洽。另公訴人認被告涉犯刑法第二百七十一條第二項、第一項殺人未
    遂罪嫌，無非係以告訴人之指訴及診斷書載明告訴人背部受有撕裂傷之傷勢，且
    被告明知西瓜刀刃甚為鋒利，持以砍人身體背部即易造成大量失血死亡之結果等
    情，足認被告縱無殺人故意，但依上開情節以觀，其行為時亦應具有縱然發生告
    訴人乙○○死亡之結果亦在所不惜之未必故意等語。然查：觀諸告訴人乙○○受
    傷部位，係在左上臂、背部右肩胛部，並非人體之要害部位，且其傷勢，依國立
    成功大學醫學院附設醫院開具之診斷證明書固記載為「左上臂切割傷併三頭肌撕
    裂傷、背部撕裂傷。於八十九年九月十七日於急診接受縫合及肌肉修補手術後於
    當日離院，門診治療乙次」，本院以其傷勢長寬深度均不清楚，乃再函詢成大醫
    院，該院函復稱：乙○○於八十九年九月十七日至急診時之傷勢為左上臂有一處
    八公分長、深及肌肉之切割傷於同日接受手術縫合並於同日出院等語，並未提及
    上開三頭肌撕裂傷及背部撕裂傷之傷勢，有該院九十年六月廿六日（九０）成附
    醫急診字第四九三六號函乙份在卷可參，其後之補充說明函中，亦未提及上開背
    部撕裂傷之傷勢，亦有前開第七一三六號函檢附之病歷摘要影本一份在卷可參；
    而仁慈醫院則函稱「病患乙○○於八十九年九月十八日至本院就診，其主訴因前
    一天被人砍殺後隨即被送至他院急診接受縫合處置，而後因久等不到病床位而轉
    介至本院辦理住院手續繼續接受治療；經理學檢查，病患左手臂有一約十一公分
    之傷口、右肩胛部分有兩處四公分之傷口，其於本院住院治療至八十九年九月廿
    二日止因情況穩定而予以辦理出院並轉門診治療至八十九年九月二十六日」等語
    ，有該院第九００八００一號函及檢附之病歷摘要各一份在卷可佐，足見被害人
    之傷勢並非嚴重，是以參諸上開西瓜刀鋒利之程度，而告訴人所受之傷害竟未傷
    及內臟或筋骨，可見該刀刃並未伸入體內極深，足徵被告用力並非猛烈，由此亦
    足證被告應無致人於死之意，否則告訴人所受之傷害當不僅止於此。又告訴人雖
    於偵查中指稱：「因為我逃離，他砍不到，他才未繼續殺我」等語（偵查卷第七
    頁背面），然倘被告確有殺害告訴人之意，依現場被告一方人多勢眾且被害人已
    受傷之情況下，憑被害人受傷後之體力豈能阻止被告等人之繼續砍殺。末以被告
    與告訴人素無怨隙，此據其二人供明在卷（詳警卷），因此，被告會否因告訴人
    與其友人間之互毆爭執，即萌生殺人犯意，不能無疑，蓋衡諸常情，於遭人徒手
    毆打時，或有反擊之情形，惟尚不致蓄意致人於死，因此被告似無殺人之動機，
    故被告雖持西瓜刀砍傷告訴人，惟尚難遽認係基於殺人故意。是被告辯稱：並非
    基於殺人之故意砍傷告訴人等語，應可採信，從而，公訴人認被告涉有刑法第二
    百七十一條第一項、第二項之殺人未遂罪嫌，尚有未洽，惟起訴事實相同，爰依
    法變更起訴法條，併此敘明。爰審酌被告素行良好，尚無前科，案發後堅不供出
    同夥之人、且尚未與告訴人達成和解、犯罪之手段、犯罪後之態度等一切情狀，
    量處如主文所示之刑，並諭知易科罰金之折算標準，以資懲儆。至行兇之西瓜刀
    乙把，既未扣案，被告又陳明已丟棄，爰不另予宣告沒收，併此明。
據上論斷，應依刑事訴訟法第二百九十九條第一項前段、第三百條、刑法第廿八條、
第二百七十七條第一項、第四十一條第一項前段、罰金罰鍰提高標準條例第一條前段
、第二條，判決如主文。
中      華      民      國      九十      年      八    月    二十九    日
                                  臺灣臺南地方法院刑事第一庭
                                          法  官
右正本證明與原本無異。
如不服本判決，應於判決送達後十日內，向本院提出上訴狀。
                         書記官
中      華      民      國      九十      年      八    月              日
附錄本案論罪科刑法條全文：
刑法第二百七十七條：
  傷害人之身體或健康者，處三年以下有期徒刑、拘役或一千元以下罰金。
  犯前項之罪因而致人於死者，處無期徒刑或七年以上有期徒刑；致重傷者，處三年
  以上十年以下有期徒刑。


司法院資訊處製作；財團法人民間司法改革基金會備份。
